臺灣臺中地方法院刑事判決
111年度易字第1525號
公  訴  人  臺灣臺中地方檢察署檢察官
被      告  李宜孺



上列被告因妨害名譽案件，經檢察官提起公訴（111年度偵字第2
4113號），本院判決如下：
　　主　　文
李宜孺犯散布文字誹謗罪，處拘役拾伍日，如如易科罰金，以新
臺幣壹仟元折算壹日。
　　犯罪事實
一、李宜孺因與林軒怡就細故產生糾紛，竟意圖散布於眾，基於
    散布文字誹謗公然侮辱之犯意，於民國110年11月14日18時1
    5分許，以其在社群網站Instagram所申設暱稱「yiru_0116
    」之帳號頁面公開張貼如附表所示之內容，以此方式接續辱
    罵林軒怡，並指摘涉及私德而與公共利益無關，足以毀損林
    軒怡名譽之文字。
二、案經林軒怡訴由臺中市政府警察局第二分局報告臺灣臺中地
    方檢察署檢察官偵查起訴。
　　理　　由
壹、程序部分：
一、按被告以外之人於審判外之陳述，雖不符刑事訴訟法第159
    條之1至之4等4條之規定，而經當事人於審判程序同意作為
    證據，法院審酌該言詞陳述或書面陳述作成時之情況，認為
    適當者，亦得為證據；當事人、代理人或辯護人於法院調查
    證據時，知有刑事訴訟法第159條第1項不得為證據之情形，
    而未於言詞辯論終結前聲明異議者，視為有前項之同意，同
    法第159條之5定有明文。查本判決所引用之被告李宜孺以外
    之人於審判外之陳述，經本院審理時予以提示並告以要旨，
    檢察官及被告皆表示沒有意見，且均未於言詞辯論終結前對
    該等證據聲明異議（見本院卷第41至48頁），本院審酌上開
    證據作成時之情況並無違法不當或證明力明顯過低之瑕疵，
    認為以之作為證據為適當，揆諸前開規定，認有證據能力。
二、至本判決其餘所引用為證據之非供述證據，均與本案事實具
    有關聯性，復非實施刑事訴訟程序之公務員違背法定程序所
    取得，依刑事訴訟法第158條之4反面解釋，均有證據能力。
貳、實體部分：
一、上揭犯罪事實，業據被告於本院審理時坦承不諱（見本院卷
    第43頁），核與證人即告訴人林軒怡於警詢及偵查中之證述
    情節相符（見偵卷第15至27頁、第19至20頁、第53至54頁）
    ，並有社群網站Instagram頁面及限時動態截圖10張在卷可
    稽（見偵卷第27至35頁），足認被告上開任意性自白核與事
    實相符，堪予採信。從而，本案事證明確，被告上開犯行洵
    堪認定，應予依法論科。
二、論罪科刑：
　㈠核被告所為，係犯刑法第309條第1項之公然侮辱罪及同法第3
    10條第2項之散布文字誹謗罪。
　㈡被告雖有如犯罪事實欄一所示數次張貼文字之舉，然此均係
    基於同一指摘或辱罵告訴人與異性之間相處分際拿捏未當之
    目的，於密切接近之時間實施，且係侵害相同法益，各行為間
    獨立性極為薄弱，依一般社會健全觀念，在時間差距上，難
    以強行分開，在刑法評價上，均以視為數個舉動之接續施行
    ，合為包括之一行為予以評價，較為合理，是應論以接續犯
    而為包括之一罪。又被告本案所為係以一行為同時觸犯公然
    侮辱罪及散布文字誹謗罪，為想像競合犯，應依刑法第55條
    規定，從較重之之散布文字誹謗罪處斷。
　㈢爰以行為人之責任為基礎，審酌被告不思以理性方式解決糾
    紛，竟任意發布如附表所示內容之文字，詆毀告訴人之名譽
    及社會評價，所為實屬可議；另審酌被告係利用社群網站In
    stagram遂行本案犯行，考量該網站具有相當之散布力與影
    響力，被告上開所為對告訴人造成之損害顯然非低；兼衡其
    犯罪之動機、目的，及自述高中畢業之智識程度、目前從事
    客服工作、月入新臺幣4萬元、尚須扶養父母之家庭生活經
    濟狀況（見本院卷第48頁），與坦承犯罪之犯後態度等一切
    情狀，量處如主文所示之刑，並諭知拘役如易科罰金之折算
    標準。
三、不另為無罪之諭知部分：
　㈠公訴意旨另以：被告基於恐嚇危害安全之犯意，利用臉書網
    站傳送私人訊息之功能向告訴人傳送如附表編號5所示之「
    你這種的以後遇到絕對被我打」等語，及接續於110年11月1
    6日1時1分許，使用其在上開網站暱稱「韋德」之帳號，傳
    送「欸很精彩耶 我的限動還有別人爆料你的事情，可以去
    看看　不改改有天會被打喔」等語恫嚇告訴人，致使告訴人
    因此心生畏懼，而生危害於告訴人之生命、身體安全。因認
    被告涉犯刑法第305條之恐嚇危害安全罪嫌，並與前開有罪
    之犯罪事實欄一部分有想像競合之裁判上一罪關係等語。
　㈡按犯罪事實應依證據認定之，無證據不得認定犯罪事實；不能
    證明被告犯罪者，應諭知無罪之判決，刑事訴訟法第154條
    第2項、第301條第1項分別定有明文。而認定不利於被告之事
    實，須依積極證據，苟積極證據不足為不利於被告事實之認定
    時，即應為有利於被告之認定（最高法院30年上字第816號判
    決先例意旨參照）。又檢察官對於起訴之犯罪事實，應負提
    出證據及說服之實質舉證責任。倘其所提出之證據，不足為
    被告有罪之積極證明，或其指出證明之方法，無從說服法院
    以形成被告有罪之心證，基於無罪推定之原則，自應為被告
    無罪判決之諭知（最高法院92年上字第128號判決先例意旨
    參照）。
　㈢公訴意旨認被告另有上開恐嚇危害安全犯行，無非係以其於
    警詢及偵查中之供述、告訴人於警詢及偵查中之證述及社群
    網站臉書對話紀錄截圖1張等為其主要論據。
　㈣訊據被告固不否認曾於上開時間傳送上開內容之文字予告訴
    人，惟堅詞否認有何起訴書所載之恐嚇危害安全犯行，辯稱
    ：我並沒有說要哪一天找人打告訴人，亦無恐嚇之意思等語
    （見本院卷第43頁）。
　㈤經查：
　⒈被告有陸續傳送上開文字予告訴人之情，業據被告供承在卷
    （見偵卷第13至14頁、第51至52頁、本院卷第43頁），核與
    證人即告訴人於警詢及偵查中之證述情節相符（見偵卷第17
    頁、第53至54頁），並有社群網站臉書對話紀錄截圖1張附
    卷可憑（見偵卷第35-37頁），是此部分之事實，堪可認定
    。
　⒉惟按刑法第305條之恐嚇危害安全罪，以行為人有將惡害之旨
    通知被害人之主觀犯意及行為，進而使被害人因而心生畏懼
    ，致生危害於安全為其構成要件，雖不以發生客觀上實害之
    結果為必要，然必行為人之恐嚇致受加害通知之被害人心生
    畏怖，有不安之感覺而生安全上之危險，始足當之。是以如
    行為人主觀上並無惡害通知之犯意，或被害人並未因此心生
    畏懼，則尚與本罪之構成要件有間，自無從以恐嚇危害安全
    罪責相繩。又所謂惡害之通知，係指明確而具體加害上述各
    種法益之意思表示，客觀上一般人皆認足以構成威脅，致接
    受意思表示者之生活狀態陷於危險不安之境，倘非具體明確，
    即難認係惡害通知。另通知之內容是否合於刑法上恐嚇之內
    涵，需綜觀被告言語通知、行為舉止之全部內容為判斷，不能
    僅節錄隻字片語斷章取義遽為認定，且言語是否屬於「加惡害
    」之事，須該言語及舉動在一般人客觀上均認為係足以使人
    心生畏怖，始足當之，不得僅由告訴人採取片段，及告訴人
    主觀認定是否心生畏怖，即遽認行為人所為得與本罪相繩。
　⒊告訴人雖於偵查中指稱其對於被告傳送上開訊息會感到害怕
    等語（見偵卷第54頁），惟：①細觀被告所傳送如附表編號5
    所示之訊息內容，可見被告先傳送「...會帶男人回家喝酒 
    扯什麼鬼」，經告訴人表示「我就很認真我也沒騙你啊...
    我騙你幹嘛」、「你不喜歡也不會有下次了」、「很抱歉」
    後，被告始傳送如附表編號5所示之訊息內容，並再傳送「
    瞎妹你真瞎拉?不會解釋?啞巴?這事都要別人幫你講，說什
    麼你在等男友（結果是帶男人回家喝酒）別人解釋也是越抹
    越黑」（見偵卷第35頁）。則自前後文內容觀察，可見被告
    主要在指責告訴人喝酒後與其男友同睡一張床行為可議，並
    因此不滿而以譏諷言詞指述告訴人為「破麻」、「孤單缺人
    陪」，要求告訴人有所解釋，雖被告有表示「你這種的以後
    遇到絕對被我打（笑臉）」等語，然堪認被告主要係評斷告
    訴人與他人男友同睡一張床之行為，是會被打的行為，難認
    確有表示將欲動手毆打告訴人之意思，此由「這種的以後遇
    到」乙語即明，依一般人之社會生活經驗，通常會感受其行
    為遭嚴厲批判，然當不會因此心生畏怖，自難認屬恐嚇之惡
    害通知。②又被告於110年11月16日1時1分許所傳頌之訊息內
    容，其中固包括有「不改改有天會被打喔」此等描述告訴人
    之人身安全恐受有不利之詞句，然自上開訊息之文義觀之，
    實無可逕予解讀得出被告將採取何等具體方式加害告訴人之
    旨，而可認有明確、具體表示將加害告訴人生命、身體，以
    使客觀上一般人皆認足以構成威脅之程度，依上開說明，已
    無可認屬惡害通知；況綜觀被告傳送包含前開經認定有罪之
    公然侮辱及散布文字誹謗犯行之內容，以被告傳送上開訊息
    之前因、背景加以觀察，可知被告係在藉此等訊息向告訴人
    表達，經其指摘告訴人之行為後，尚有他人不滿等節，藉之
    譏諷、嘲弄告訴人行為實有不該，應是用以表達、宣洩自己
    不滿情緒之詞，而與具體加害與加害生命、身體之惡害通知
    有所不同，要難認被告於主觀上有何恐嚇告訴人之犯意，揆
    諸上開說明，自無從以刑法之恐嚇危害安全罪相繩。
　⒋從而，公訴意旨所指被告所涉恐嚇危害安全罪嫌部分，所憑
    之證據，尚未達於通常一般之人均不致有所懷疑，而得確信
    其為真實之程度，核屬不能證明，惟公訴意旨係認被告此部
    分所涉，與前開經本院認定有罪之部分有想像競合之裁判上
    一罪關係，爰不另為無罪之諭知。
據上論斷，應依刑事訴訟法第刑事訴訟法第299條第1項前段，刑
法第309條第1項、第310條第2項、第55條、第41條第1項前段，
刑法施行法第1條之1第1項，判決如主文。
本案經檢察官吳婉萍提起公訴，檢察官王宥棠到庭執行職務。
中　　華　　民　　國　　111 　年　　10　　月　　13　　日
　　　　　　　　　刑事第二十庭　法　官　吳珈禎
以上正本證明與原本無異。
如不服本判決應於收受送達後20日內向本院提出上訴書狀，並應
敘述具體理由；其未敘述上訴之理由者，應於上訴期間屆滿後20
日內向本院補提理由書（均須按他造當事人之人數附繕本）「切
勿逕送上級法院」。
告訴人或被害人如不服判決，應備理由具狀向檢察官請求上訴，
上訴期間之計算，以檢察官收受判決正本之日起算。
　　　　                        書記官  廖明瑜
中　　華　　民　　國　　111 　年　　10　　月　　14　　日
附錄本案論罪科刑法條：
中華民國刑法第309條第1項
公然侮辱人者，處拘役或9,000元以下罰金。
中華民國刑法第310條第2項
散布文字、圖畫犯前項之罪者，處2年以下有期徒刑、拘役或3萬
元以下罰金。
附表：
編號 張貼內容 1 讓我放一陣子 這個社會感情的毒瘤 職業是幫社會上情侶測試感情 擇偶條件是有女友的男人 興趣是喜歡證明自己有魅力 2 這個瞎妹！我只說妳不懂避嫌，我應該沒說錯 3 因為很多人問，回答在這裡…（啊你怎麼不找A男喝，沒看到我男友在睡了是不是87腦殘＝＝） 4 沒腦的是你吧 仗著哥們的名義做這種87行為 5 （說那天你不是主揪 不是主揪 會自己跑掉剩下我男友跟你在家?是在騙三小==）要當破麻以後記得不要破到別人男友身上，愛喝酒也不是每個人會像你一樣隨便跟男人躺同一張床，是自己租屋孤單缺人陪嗎，可憐　不管我跟這任後來是不是沒有在一起，你這種的以後遇到絕對被我打（笑臉貼圖）